臺灣高雄地方法院刑事判決　　　　　　　　　　　　九十三年度訴字第八八號
　　公　訴　人　臺灣高雄地方法院檢察署檢察官
　　被　　　告　甲○○
右列被告因違反毒品危害防制條例案件，經檢察官提起公訴（九十二年度毒偵字第六
七一六號）暨移
受命法官獨任進行簡式審判程序後，判決如左：
    主  文
甲○○連續施用第一級毒品，處有期徒刑柒月。扣案第一級毒品海洛因（驗後淨重分
別為零點捌零公克、零點壹壹公克）均沒收銷燬之。扣案之注射針筒肆支、殘渣夾鍊
袋壹拾只、吸管匙壹支，均沒收。
    事  實
一、甲○○前於民國（下同）九十年間因施用毒品案件，經臺灣高雄地方法院檢察署
    檢察官聲請本院以九十年度毒聲字第五九四九號裁定送觀察、勒戒後，認無繼續
    施用毒品傾向，於九十年十月十一日執行完畢釋放，詎甲○○仍未戒除毒癮，基
    於施用第一級毒品海洛因之概括犯意，自九十一年十二月間某日起至九十三年三
    月十五日十三時五十分許止（除九十二年十一月十日起至九十三年一月九日止，
    受觀察勒戒及強制戒治期間外），在高雄市○○區○○街六七號十樓之二住處，
    連續二至三天施用一次之頻率，將海洛因摻水加於針筒內注射入體內之方式，施
    用第一級毒品海洛因多次，嗣分別於(一)九十二年十一月九日二十二時許，為警在
    高雄市○○區○○街六十五號前查獲，並扣得第一級毒品海洛因一包（驗後淨重
    ０．八０公克）；(二)於九十三年三月十五日十三時五十分許，為警在高雄市○○
    區○○街六十七號十樓之二查獲，並扣得第一級毒品海洛因一包（驗後淨重０．
    一一公克）及甲○○所有供施用毒品所用之注射針筒四支、殘渣夾鍊袋十只、吸
    管匙一支。
二、案經高雄市政府警察局刑警大隊移請臺灣高雄地方法院檢察署檢察官偵查起訴。
    理  由
一、前揭事實(一)業據被告甲○○於本院審理時認罪，核與被告分別於九十二年十一月
    九日、九十三年三月十五日為警查獲時所排放之尿液，經送驗結果確均呈現嗎啡
    （為海洛因代謝物）陽性反應，此有高雄市立凱旋醫院九十二年十一月二十日尿
    液檢驗成績書（見92毒偵6716號卷第九頁）、九十三年三月二十二日尿液檢驗成
    績書（見本院卷）在卷可稽。(二)又扣案之第一級毒品海洛因粉末二包，經分別送
    驗結果，確均含有海洛因成分，復有法務部調查局九十二年十二月三十日調科壹
    字第二二００一六三四九號鑑定通知書（見92毒偵6716號卷第五頁）、九十三年
    四月十九日調科壹字第二二００一六九七四號鑑定通知書（見本院卷）各一紙在
    卷可稽。(三)綜上，足見被告所稱於前揭時、地連續施用海洛因之供述，應與事實
    相符而堪採信。(四)又被告前於九十年間因施用毒品案件，經臺灣高雄地方法院檢
    察署檢察官聲請本院以九十年度毒聲字第五九四九號裁定送觀察、勒戒後，認無
    繼續施用毒品傾向，於九十年十月十一日執行完畢釋放之事實，有臺灣高等法院
    被告全國前案紀錄表、臺灣高雄地方法院檢察署刑案資料查註紀錄表各一份在卷
    足參，是本件事證明確，應予依法論科。
二、(一)查海洛因係毒品危害防制條例第二條第二項第一款所明定之第一級毒品，本件
    被告甲○○前因施用毒品，經觀察、勒戒執行完畢釋放後，五年內再犯本件犯行
    ，核其所為係犯毒品危害防制條例第十條第一項之施用第一級毒品罪。被告持有
    第一級毒品之行為已為其施用之高度行為所吸收，不另論罪。又其多次施用第一
    級毒品行為時間密接，手法相同，顯係基於概括犯意為之，應依連續犯規定論以
    一罪，並加重其刑。(二)爰審酌被告前經觀察、勒戒，竟仍不知戒慎，不思正當戒
    除惡習，惟其行為係自我戕害及其犯後坦承犯行，態度尚稱良好等一切情狀，酌
    情量處如主文所示之刑。(三)扣案之第一級毒品海洛因（驗後淨重分別為０．八０
    公克、０．一一公克）均應依毒品危害防制條例第十八條第一項前段之規定，沒
    收銷燬之。至於送驗耗費之海洛因部分，既已滅失不存在，自無宣告沒收銷燬之
    必要。扣案之注射針筒四支、殘渣夾鍊袋十只、吸管匙一支，均係被告所有供犯
    罪所用之物，業據被告在偵查中及本院審理時供承明確（見93毒偵1381號卷第十
    一頁、本院九十三年四月二十九日審判筆錄第五頁），應依刑法第三十八條第一
    項第二款之規定宣告沒收。檢察官移送併辦之九十三年度毒偵字第一三八一號案
    件，雖未據公訴人起訴，然該部分事實與公訴人起訴之犯罪事實既具有連續犯之
    裁判上一罪關係，應為起訴效力所及，本院自應併予審究。
三、(一)至於毒品危害防制條例業於九十二年六月六日修正，於九十三年一月九日開始
    施行，依修正後毒品危害防制條例三十五條之規定於該條例修正施行前繫屬之施
    用毒品案件，於修正施行後之審判中案件，由法院依修正後規定處理之，然如依
    修正前之規定有利於行為人者，適用最有利於行為人之法律。(二)前揭條文所稱「
    施行前繫屬之施用毒品案件」係指施行前已繫屬於「偵查」及「法院」之案件，
    或僅指繫屬於「法院」之案件？爰以下列原因認定前揭條文係包含施行前繫屬於
    「偵查」及「法院」之施用毒品案件：毒品危害防制條例第三十五條第一項所
    謂「本條例修正施行前繫屬之案件」之規定，並未修正，與舊法第三十五條第一
    項所稱「本條例修正施行前繫屬之案件」，在立法用語上完全相同，是就其文義
    所為闡釋也必須一貫。傳統上「繫屬」之定義，一般是指案件現存在審判機關之
    事實狀態，且該用語最早較常見於民事訴訟領域，往後始漸漸浸潤到刑事實務範
    圍。然毒品危害防制條例第三十五條第一項第二款於前次修正時增列「偵查中之
    案件」之適用規定，顯逾前揭「繫屬」之傳統見解範圍。因此，早在毒品危害防
    制條例上次（八十七年）修正自肅清煙毒條例時起，實務已放寬此法條所謂「繫
    屬」概念，意即施用毒品案件經由檢察官偵查時起，稱繫屬偵查，而毒品危害防
    制條例於該條文用語並未修正，基於法律適用體系一貫性，應為相同解釋，亦即
    前揭條文所稱繫屬，並非限定「繫屬法院」，而包括「繫屬偵查」。論者有謂
    ，前次毒品危害防制條例自肅清煙毒條例修正而增列「觀察勒戒」、「強制戒治
    」等舊法所無之保安處分，為使偵查中之施用毒品案件同為適用，故放寬「繫屬
    」概念，而此次修法並未變更原先保安處分，是應回歸「繫屬」之傳統定義等語
    ，然查新修正毒品危害防制條例固未變更「觀察勒戒」、「強制戒治」之保安處
    分，然其細部規範，如期間、中間程序等俱有修正而有不同，亦即毒品危害防制
    條例修正後，偵查中之施用毒品案件亦同有依新法或依舊法所規定之期間、程序
    之問題，上開條文之「繫屬」概念自應為相同解釋而包含「繫屬偵查」。(三)綜合
    以上，本件被告連續施用第一級毒品海洛因案件，先後經檢察官偵查，先於九十
    二年十一月十日繫屬檢察官偵查（見92毒偵6716號卷第一頁），於九十三年一月
    十三日繫屬本院，係於九十三年一月九日修正施行後之審判中案件，後則於九十
    三年三月十七日繫屬檢察官偵查（見93毒偵1381號卷第一頁），是本件被告甲○
    ○施用毒品行為跨越於新舊兩法時期，以連續犯係裁判上一罪之性質，應全部適
    用新法，並無比較新舊法之問題，附此敘明。
據上論斷，應依刑事訴訟法第二百七十三條之一第一項、第二百九十九條第一項前段
，毒品危害防制條例第十條第一項、第十八條第一項前段、第二十三條第二項，刑法
第十一條、第五十六條、第三十八條第一項第二款，判決如主文。
本案經檢察官乙○○到庭執行職務
中      華      民      國    九十三    年      五      月     十二     日
                                      台灣高雄地方法院刑事第九庭
                                                法  官     楊智守
右正本證明與原本無異。
如不服本判決，應於判決送達後十日內，向本院提出上訴狀。
                                                 書記官    王美玲
中    華    民    國      九十三      年      五      月      十三      日
附錄本案論罪科刑法條：
毒品危害防制條例第十條
施用第一級毒品者，處六月以上五年以下有期徒刑。
施用第二級毒品者，處三年以下有期徒刑。
